【裁判字號】    97,訴,249
【裁判日期】    970219
【裁判案由】    違反槍砲彈藥刀械管制條例
【裁判全文】
臺灣臺中地方法院刑事判決               97年度訴字第249號
公  訴  人  臺灣臺中地方法院檢察署檢察官
被      告  乙○○
                    （另案於臺灣臺中監獄臺中分監執行中）
指定辯護人  本院公設辯護人  丙○○
上列被告因違反槍砲彈藥刀械管制條例案件，經檢察官提起公訴
（96年度偵字第25622號），本院判決如下：
    主    文
乙○○無罪。
    理    由
一、公訴意旨略以：被告乙○○於不詳時、地，取得具殺傷力之
    改造手槍一支（含彈匣一只，係仿WALTHER廠PPK/S型半自動
    手槍製造之槍枝，換裝土造金屬槍管而成之改造手槍，槍枝
    管制編號0000000000號）及改造子彈一顆（鑑定
    時已試射）後，即非經許可加以持有，並趁前往不知情徐揚
    權所承租之臺中縣太平巿中山路一段一三０之三號處打麻將
    時，將該槍、彈藏於上址廚房之櫥櫃內。嗣經警接獲檢舉，
    於九十六年一月四日十七時五十分許，持搜索票在上址扣得
    該改造槍、彈，始查獲上情。因認被告涉犯槍砲彈藥刀械管
    制條例第八條第四項、第十二條第四項之罪嫌。
二、按犯罪事實應依證據認定之，無證據不得認定犯罪事實。又
    不能證明被告犯罪者，應諭知無罪之判決，刑事訴訟法第一
    百五十四條第二項、第三百零一條第一項分別定有明文。又
    認定不利於被告之事實，須依積極證據，苟積極證據不足為
    不利於被告事實之認定時，即應為有利於被告之認定，更不
    必有何有利之證據。另按事實之認定，應憑證據，如未能發
    現相當證據，或證據不足以證明，自不能以推測或擬制之方
    法，以為裁判基礎；又認定犯罪事實，所憑之證據，雖不以
    直接證據為限，間接證據亦包括在內，然無論直接或間接證
    據，其為訴訟上之證明，須於通常一般之人均不致於有所懷
    疑，而得確信其為真實之程度者，始得據之為有罪之認定，
    倘其證明尚未達到此一程度，而有合理性懷疑之存在時，即
    無從為有罪之認定，最高法院三十年上字第八一六號判例、
    四十年臺上字第八六號判例、三十年上字第一八三一號判例
    、七十六年臺上字第四九八六號判例分別著有明文可資參照
    。
三、公訴意旨認被告涉犯槍砲彈藥刀械管制條例第八條第四項、
    第十二條第四項之罪嫌，主要係以證人徐揚權、甲○○之證
    述、扣押筆錄、本院搜索票、內政部警政署刑事警察局槍彈
    鑑定書及扣案之槍彈為其論據。訊據被告則堅決否認涉有前
    開犯行，辯稱：扣案槍彈並非伊持有等語。經查：
（一）證人甲○○於本院審理時具結證稱：「（是否去警局檢舉
      被告持有槍彈？）是的。」、「（請陳述檢舉經過。）我
      在太平市的電動玩具店，遇到常常去那裡玩的阿茂，他說
      太平那個地點有通緝犯、有槍枝。當時他沒有說地址，他
      只有報對方車號。當時我記下車號。警方查車號就是乙○
      ○的。然後阿茂說裡面有賭博、有通緝犯，說看過房東喝
      醉酒有拿槍。然後製作警詢筆錄之後，就這樣。」、「（
      你之前是否看過乙○○？）沒有。」、「（阿茂如何聯絡
      ？）在電動玩具店遇到他，這陣子都沒有看到。我也沒有
      他的電話。」、「（阿茂多大年紀？身高體型？）三十出
      頭，一百六十二、三公分。我不知道他的本名。」、「（
      阿茂什麼職業？）不知道。」等情，則本案之檢舉人即證
      人甲○○既從未親眼見聞被告有持有扣案槍彈之犯行，而
      其所謂被告持有扣案槍彈之資訊，則係一無法聯絡亦不知
      真實姓名、且職業不詳之綽號「阿茂」之男子所提供，其
      證詞已難資為被告確有持有扣案槍彈之依據。
（二）至證人甲○○雖又證稱：「（他為何提到槍枝、車號的問
      題？）那時候我說若我去打麻將，萬一治安不好被搶怎麼
      辦？他答說不用怕，他曾經看過房東喝醉酒把槍拿出來過
      。所以他說去那裡玩安全不用顧慮。」、「（為何房東喝
      醉酒拿槍出來，這樣安全就不用顧慮？）意思是有人圍，
      不用怕被搶。」、「（他為何描述房東外型？）那時候聊
      天時，我說這樣他在太平應該有勢力，有賭場又有槍。我
      就形容太平某個黑道人士的外表特徵，綽號我忘記了。阿
      茂就答說不是這個人，然後形容對方的樣貌。他形容說大
      概一百六十幾公分、理平頭，他有說出綽號我不是很記得
      。他就這樣形容。」等情，然查本案查獲扣案槍彈之臺中
      縣太平巿中山路一段一三０之三號處所，屋主為劉一杉，
      承租人則為徐揚權等情，業據渠等二人於偵查中均自承不
      諱，則證人甲○○所指稱之房東，顯非指被告；次查證人
      甲○○於本院審理時亦證稱：「（就你剛剛所述，一百六
      十幾公分、理平頭，與被告照片是否像？）這樣看是不像
      。」等語，是證人甲○○所指證之持有槍彈之人之身分、
      特徵，與被告亦非全然相符。況衡諸常情，倘扣案槍彈確
      為被告所持有用以圍事之用，自會隨身攜帶，或放置於自
      己實力支配之下之處所，又豈會竟將之隨意放置於自己不
      在現場，且出入份子複雜之賭場，而使不特定之人均有機
      會接觸並據為己有之理？又扣案槍彈經施以氰丙烯酸酯法
      採驗結果，並未檢出足資比對之指紋，亦有臺中市警察局
      第一分局槍枝初步檢視報告表一紙附卷可參。
四、綜上所述，本案顯缺乏足以證明被告有持有扣案槍彈之犯罪
    證據，此外復查無其他積極證據足資認定被告有何公訴人所
    指之此部分犯行，揆諸首揭法條及判例意旨，應認不能證明
    被告犯罪，依法應為被告無罪之諭知。另按沒收為從刑之一
    種，依主從不可分原則，應附隨於主刑而同時宣告之，除有
    罪，免刑等判決，於裁判時併宣告外，如諭知無罪之判決，
    既無主刑，從刑亦無所附麗（最高法院七十八年臺非字第七
    十二號判例意旨參照），故扣案之違禁物，應另由檢察官依
    刑法第四十條但書聲請單獨宣告沒收，附此敘明。
據上論斷，應依刑事訴訟法第三百零一條第一項前段，判決如主
文。
中    華    民    國    97    年    2     月    19    日
                  刑事第十庭    審判長法  官  賴妙雲
                                      法  官  黃家慧
                                      法  官  黃炫中
上正本證明與原本無異。
如不服本判決，應於收受送達後10日內向本院提出上訴書狀（應
敘述具體理由並附繕本）。
上訴書狀如未敘述理由，應於上訴期間屆滿後20日內補提理由書
於本院。
                                      書記官  黃珮華
中    華    民    國    97    年    2     月    19    日


司法院資訊處製作；財團法人民間司法改革基金會備份。
